【裁判字號】    97,交訴,121
【裁判日期】    980505
【裁判案由】    業務過失致死等
【裁判全文】
臺灣屏東地方法院刑事判決             97年度交訴字第121號
公  訴  人  臺灣屏東地方法院檢察署檢察官
被      告  乙○○
選任辯護人  曾慶雲律師
上列被告因業務過失致死等案件，經檢察官提起公訴（97年度偵
字第4218號、第5695號），本院判決如下：
    主  文
乙○○無罪。
    理  由
一、公訴意旨略以：被告乙○○為屏東汽車客運股份有限公司之
    大客車司機，為從事業務之人；其於民國96年8 月5 日晚間
    10時20分許，駕駛車牌號碼為FZ–822 之營業大客車，沿屏
    東縣內埔鄉○○路由南向北方向行駛，行經內埔鄉○○路94
    1 號前時，本應注意注意其行車速度，應依速限標誌或標線
    之規定；並應注意汽車行經未劃設慢車道之雙向二車道，在
    劃有分向限制線之路段，不得駛入來車之車道內，而依其智
    識、能力及當時天候晴、夜間有照明、路面舖設柏油、乾燥
    、無障礙物、視距亦屬良好之情況下，並無不能注意之情事
    ，竟疏未注意該處行車速限為時速60公里，而以時速64、65
    公里之速度向前行駛，適有潘子貴酒後騎乘車牌號碼為NH8
    –255 之重型機車搭載潘宏吉，沿內埔鄉○○路對向蛇行而
    來，乙○○竟以駛入對向車道之方式閃避潘子貴所騎乘之機
    車，而不慎撞擊潘子貴所騎乘之機車，致潘子貴與潘弘吉人
    車倒地，潘子貴因此受有頭部外傷併顱內出血、左側鎖骨、
    左側肋骨多處骨折、左側股骨骨折等傷害而不治死亡，至潘
    弘吉則受有頭部外傷併蜘蛛膜下腔出血及胸腹部挫傷併肝、
    結腸及腹網膜撕裂傷及呈植物人狀態之重傷害，因認被告涉
    有刑法第276 條第2 項業務過失致死罪嫌與同法第284 條第
    2 項後段業務過失致重傷罪嫌云云。
二、按犯罪事實應依證據認定之，無證據不得認定犯罪事實；不
    能證明被告犯罪者，應諭知無罪之判決，刑事訴訟法第154
    條第2 項、第301 條第1 項分別定有明文。又事實之認定，
    應憑證據，如未能發現相當證據，或證據不足以證明，自不
    能以推測或擬制之方法，為裁判基礎；且認定犯罪事實所憑
    之證據，雖不以直接證據為限，間接證據亦包括在內，然而
    無論直接證據或間接證據，其為訴訟上之證明，須於通常一
    般之人均不致有所懷疑，而得確信其為真實之程度者，始得
    據為有罪之認定，倘其證明尚未達到此一程度，而有合理之
    懷疑存在而無從使事實審法院得有罪之確信時，即應由法院
    為被告無罪之判決，有最高法院40年台上字第86號判例、76
    年台上字第4986號判例可資參照。且按認定犯罪事實應依證
    據，為刑事訴訟法所明定，故被告否認犯罪事實所持之辯解
    ，縱屬不能成立，仍非有積極證據足以證明其犯罪行為，不
    能遽為有罪之認定，亦有最高法院30年上字第1831號判例意
    旨可資參照。
三、公訴意旨認被告犯有業務過失致人於死及業務過失致人重傷
    罪嫌，無非係以證人丙○○於警詢及偵查中之證述、屏東縣
    內埔分局道路交通事故現場圖、道路交通事故調查報告表(一)
    、(二)及交通部公路總局第三區養護工程處潮州工務段97年9
    月22日三工潮字第0970306607號函、屏東縣警察局內埔分局
    道路交通事故當事人酒精測定紀錄表、臺灣屏東地方法院檢
    察署相驗屍體證明書、相驗照片、相驗筆錄、國軍左營總醫
    院附設民眾診療服務處診斷證明書、本院96年年度禁字第10
    6 號民事裁定影本、屏東縣政府警察局內埔分局97年9 月30
    日內警交字第0970013525號函附之樺崎實業股份有限公司行
    車紀錄紙分析報告、車號FZ–822 號營業大客車之行車紀錄
    卡、臺灣省車輛行車事故覆議鑑定委員會97年8 月8 日覆議
    字第0976203028號函文各1 份及現場照片16張為主要論據。
    訊據被告堅詞否認有何業務過失犯行，並辯稱：其當時是直
    行行駛，對向有機車蛇行車速很快，其在30公尺前有看到對
    方機車一直蛇行，對方也沒有煞車痕，後來向左閃避到對向
    車道撞到機車騎士，對方車速很快都沒有煞車，其無從閃避
    等語。
四、證據能力之判斷：
    按傳聞法則之重要理論依據，在於傳聞證據未經當事人之反
    對詰問予以核實，乃予排斥，惟若當事人已放棄對原供述人
    之反對詰問權，於法院審判時表明同意該等傳聞證據可作為
    證據，基於證據資料愈豐富，愈有助於真實發現之理念，並
    貫徹刑事訴訟法修法加重當事人進行主義之精神，確認當事
    人對於證據能力有處分權之制度，傳聞證據經當事人同意作
    為證據，法院認為適當者，亦得為證據。另當事人於調查證
    據時，對於傳聞證據表示「沒有意見」、「對於證據調查無
    意見」，而未於言詞辯論終結前聲明異議，應視為已有將該
    等傳聞證據採為證據之同意，此刑事訴訟法第159條之5定有
    明文。檢察官、被告及辯護人於本院準備程序時已表示對於
    全案卷證證據之證據能力均無意見，且同意作為本案之證據
    （本院卷第28至29頁），依刑事訴訟法第159 條之5 之規定
    ，檢察官、被告及辯護人已同意本案所有證據均有證據能力
    ，本院斟酌該等證據並非非法取得，亦無證明力明顯過低之
    情形，是該等證據，均得採為證據。
五、經查：
  (一)被告於96年8 月5 日晚間10時20分許，駕駛車牌號碼為FZ–
    822 之營業大客車，沿屏東縣內埔鄉○○路由南向北方向行
    駛，行經內埔鄉○○路941 號前時，與潘子貴酒所騎乘之車
    牌號碼為NH8 –255 重型機車（後搭載潘宏吉）發生撞擊，
    而潘子貴與潘弘吉人車倒地，潘子貴因此受有頭部外傷併顱
    內出血、左側鎖骨、左側肋骨多處骨折、左側股骨骨折等傷
    害而不治死亡，至潘弘吉則受有頭部外傷併蜘蛛膜下腔出血
    及胸腹部挫傷併肝、結腸及腹網膜撕裂傷及呈植物人狀態之
    重傷害等事實，除為被告於本院審理時所不否認外，並有屏
    東縣內埔分局道路交通事故現場圖、道路交通事故調查報告
    表(一)、(二)及交通部公路總局第三區養護工程處潮州工務段97
    年9 月22日三工潮字第0970306607號函、屏東縣警察局內埔
    分局道路交通事故當事人酒精測定紀錄表、臺灣屏東地方法
    院檢察署相驗屍體證明書、相驗照片、相驗筆錄、國軍左營
    總醫院附設民眾診療服務處診斷證明書、本院96年年度禁字
    第106 號民事裁定影本各1 份在卷可稽，是此部分之事實，
    自堪信實。
  (二)至被告上開駕駛行為是否有過失乙節，則分別審認如下：
  (1)證人即樺崎實業股份有限公司行車紀錄器之解析者甲○○於
    本院審理時到庭具結證稱：「（你是樺崎實業公司的負責人
    ？）是的」、「（行車紀錄器從22時17分14秒開始到整個停
    下來，經過車速的狀況如何？提示行車紀錄器資料）它從22
    時17分14秒速度從64公里減速，到22時17分25秒，速度變成
    26公里，那時候車子就有撞擊」、「（行車紀錄器到後面的
    時候有齒輪形狀是什麼意思？）那個是撞擊後車子跳動，車
    子震動的時候，速度機也跟著會跳動，所以不是一直線下來
    。」、「（撞擊點的時候速度是多少？）撞擊點是26公里」
    、「（這個時間是在138 公尺內，從64公里減到26公里？）
    是從時速64公里一直減速到26公里，用了11秒鐘，跑了130
    幾公尺，是一直減速，用了11秒鐘。撞了幾秒鐘，才從64公
    里減到26公里」、「（是一直減速？）是的」、「（撞擊點
    是26公里？）是的」等語（見本院卷第63至65頁）；證人甲○○與被告素不相識，亦無任何親屬關係，衡情證人甲○○
    應無虛構事實以維護被告之理，況其到庭具結作證，更係以
    刑事責任擔保其證言之真實性；復有樺崎實業股份有限公司
    所提出之97年9 月25日上開客運公車之行車紀錄器分析報告
    書1 紙在卷可稽（見97年度偵字第4218號卷第10頁）；故證
    人甲○○上開所證均與行車紀錄器所載相符，經核並無不可
    採信之處，自堪信實。
  (2)由上述可知，本案被告所駕駛之客運公車係於96年8 月5日
    晚間10時17分25秒時，與死者潘子貴所騎乘之上開機車發生
    撞擊，而被告所駕駛之客運公車此時之時速為26公里，且被
    告於上開撞擊前之96年8 月5 日晚間10時17分14秒（時速此
    時為64公里），已經開始減速行駛，共計減速11秒鐘，而減
    速期間所行駛之距離有138 公尺，另被告所駕駛車輛之時速
    於16分14秒至17分25秒間，其間時速為55公里、54公里、65
    公里、58公里、64公里、26公里，其均係在54公里至65公里
    之間，該路段之速限係60公里，故被告所駕駛之車輛速限均
    係在合理速限範圍內，並無超速行駛，至被告所駕駛客運公
    車與潘子貴所騎乘上開機車發生撞擊之撞擊點時，該客運公
    車之時速更係僅有26公里，亦無超速之情事。從而，被告辯
    稱其於發現死者潘子貴所騎乘機車不斷蛇行後，已經有採取
    車輛減速措施之事實，應堪信實。
  (3)證人即乘坐該部客運公車之乘客丙○○於本院審理時到庭具
    結證稱：「（是否還記得96年8 月5 日你坐的客運車發生車
    禍？）我記得」、「（你當時的位置坐在哪裡？）右邊最前
    面的位置，是在司機的右後方」、「（當天發生車禍的那個
    時間點之前幾秒鐘有沒有看到對方行車的方向？）從左邊的
    巷子衝出來蛇行，一出來就直接逆向，一出來就行駛到我們
    這邊的車道」、「（他是蛇行出來之後逆向再蛇行？）一出
    來第一個彎就已經逆向了，最前面是大蛇行，後面就小蛇行
    」、「（你的意思是他從左邊一出來然後逆向之後就蛇行再
    行駛？）是的」、「（你有無感覺客運車看到那輛機車採取
    煞車的動作？）一出來的時候還沒有煞車，車子有點左右左
    右的感覺，客運車有在閃躲的感覺，但是幅度沒有那麼大」
    、「（後來你有無感覺客運車有煞車或是怎麼樣的動作？）
    距離很近的時候，機車好像來不及回到自己的跑道上就緊急
    煞車」、「（有無看到摩托車有在閃客運車還是根本就不理
    會客運車直接衝過來？）我只知道他在蛇行」、「（你當時
    看到摩托車的時候，摩托車有無開燈？）有」、「（從你們
    車上看到摩托車的時候，第一眼看他出來的時候，距離大約
    多少？）大約150 公尺」、「（司機是同樣的速度或減速？
    ）同樣的速度在行駛」、「（到什麼時候才煞車？）距離我
    不記得」、「（到了機車還距離你們多遠，他才開始踩煞車
    ？）大約8 、90公尺，有點頓一下的感覺」、「（司機在開
    車的時候，司機都是跨在分隔線上？）司機在開的時候沒有
    踩到中線，都是按照方向走，並沒有跨過對方車道」、「（
    後來車禍發生為何會跨到分隔線上？）我不清楚」、「（你
    剛剛是說剛開始的時候司機看到他從左邊的巷子彎出來，逆
    向到你們車道的時候，司機那時候還沒有踩煞車？）沒有」
    、「（後來你說他有左右偏，就是好像在閃，但是幅度不大
    。那在愈靠近機車的時候，機車一直蛇行過來，司機閃的時
    候客運車幅度有無變大？）有，有一點」、「（撞擊的時候
    才閃嗎？還是撞擊之前？）撞擊之前就有閃」、「（撞擊之
    前司機就有左右在閃那個機車？）是的。近的時候車子晃一
    下就緊急煞車了」、「（客運車有無左右偏到別的車道？）
    沒有，都是小幅度的，都一直在自己的車道」、「（你看到
    機車都在蛇行，速度有無減慢？）摩托車都沒有，騎很快」
    、「（摩托車整路都一直蛇行？）出來就大蛇行」、「（蛇
    行的幅度是從這個車道到那個車道還是在路中央而已？）他
    前面是先行駛到我們的車道，後來就在路中間蛇行」、「（
    都有行駛到你們的車道？）有」等語（見本院卷第66至71頁
    ）。
  (4)證人丙○○與被告素不相識，亦無任何親屬關係，衡情證人
    丙○○應無虛構事實以維護被告之理，況其到庭具結作證，
    更係以刑事責任擔保其證言之真實性，故證人丙○○前開證
    述內容，經核尚無不可採信之處。由上開證人丙○○所證可
    知，本案死者潘子貴於騎乘上開機車由巷道駛出往內埔鄉○○路上行駛時，即不斷蛇行、速度很快，並無減速措施，且
    期間不斷違規行駛於對向車道上；再者，觀之死者潘子貴所
    騎乘之機車之撞擊位置，確係在中林路上之二車道中央可知
    ，潘子貴所騎乘之機車確實如證人丙○○所證，並無遵守交
    通規則行駛在中林路之慢車道上，反係違規行駛在道路中央
    ，且不斷蛇行，以致被告所駕駛之車輛無從閃避。而被告於
    撞擊前均係行駛在其車道上，並無違規跨越對向車道，另於
    發現潘子貴所騎乘機車後，亦有不斷採取閃避、減速行駛。
    從而，被告辯稱其並無違規行駛乙節，應堪信實。
  (5)又死者潘子貴無照騎乘上開機車，且違規蛇行於對向車道，
    且其於本件交通事故後經龍泉榮民醫院採取血液檢驗其酒精
    濃度為220 點27mg/dl ，經換算後潘子貴於酒後吐氣所含酒
    精成份達每公升1 點10毫克，亦有龍泉榮民醫院血液酒精測
    定記錄1 紙附卷可稽（見96年度相字第569 號卷第52頁），
    故死者潘子貴酒後顯已無法順利控制車輛、注意能力已然降
    低，已達不能安全駕駛之程度，且危險行駛於道路上之事實
    ，應堪認定；另觀之中林路之路段，為有附行車分向線標記
    之雙向車道，寬度僅有3 點6 公尺，而被告所駕駛之車輛為
    營業大客車，寬度為2 點5 公尺，此有道路交通事故現場圖
    1 紙附卷可證（96年度相字第569 號卷第12頁），被告所能
    採取之必要閃避措施，亦僅可閃避至對向車道。故本件交通
    事故之發生，應係因潘子貴酒精濃度嚴重過量駕駛重型機車
    在道路上蛇行危險駕車為肇事原因，而被告駕駛營業大客車
    執行閃避無肇事因素；本件送臺灣省高屏澎區車輛行車事故
    鑑定委員會鑑定後，亦為相同之認定，此有該會97年5 月23
    日高屏澎鑑字第970249號函文及鑑定意見書各1 份附卷可參
    （見96年度相字第569 號卷第93至95頁）。至臺灣省車輛行
    車事故覆議鑑定委員會認本件因肇事實情不明，不予覆議，
    此有該會97年8 月8 日覆議字第09762030 28 號函文1 張在
    卷可稽，附此敘明。
  (6)綜上所述，被告為避免撞擊因超速不斷蛇行以致違規行駛至
    其車道內之死者潘子貴所騎乘之上開機車，被告所採取的上
    開閃避措施（即行駛至對向車道以閃避潘子貴所騎乘之機車
    ）並無違誤；再者，被告實難預料潘子貴違規蛇行之行駛路
    線，被告雖閃避至對向車道且將時速減至26公里，而潘子貴
    仍違規行駛至快車道上，且於駛回本車道時，與被告所駕駛
    之上開車輛發生撞擊，此部分實難歸責於被告所駕駛之車輛
    。從而，被告辯稱其已盡注意義務，且採取必要之措施，並
    無過失等語，應堪採信。此外，公訴人復未提供其他積極證
    據足資證明被告確有公訴人所指之犯行，不能證明被告犯罪
    ，參諸前揭法條規定與判例意旨依法應為被告無罪之諭知。
六、據上論斷，應依刑事訴訟法第301 條第1 項，判決如主文。
本案經檢察官劉昀到庭執行職務。
中    華    民    國    98    年    5     月    5     日
                  刑事第一庭  審判長法  官  潘正屏
                                    法  官  曾吉雄
                                    法  官  許蓓雯
以上正本證明與原本無異。
如不服本判決應於收受判決後10日內向本院提出上訴書狀，並應
敘述具體理由；其未敘述上訴理由者，應於上訴期間屆滿後20日
內向本院補提理由書（均須按他造當事人之人數附繕本）「切勿
逕送上級法院」。
中    華    民    國    98    年    5     月    5     日
                                    書記官  鄭美雀


司法院資訊處製作；財團法人民間司法改革基金會備份。
